臺灣高等法院交通事件裁定　　　　　　 96年度交抗字第280號
抗　告　人
即受處分人　甲○○
上列抗告人因違反道路交通管理處罰條例案件，不服臺灣新竹地
方法院，中華民國96年3 月30日所為裁定（原審案號：95年度交
聲字第244號），提起抗告，本院裁定如下：
    主  文
原裁定撤銷。
甲○○汽車駕駛人，行經有燈光號誌管制之交岔路口闖紅燈，處
罰鍰新臺幣貳仟柒佰元，並記違規點數點。
    理  由
一、原處分意旨略以：抗告人即受處分人甲○○於民國95年7 月
    22日凌晨2時17分許，騎乘車號TV6-952號輕型機車，行經新
    竹縣竹北市○○街與光明六路口時經警方以其闖紅燈及經測
    試檢定酒精濃度超過規定標準為由開單舉發，因其違規行為
    明確，依道路交通管理處罰條例第35條第1項第1款、第53條
    第1項、第63條第1項之規定，裁處受處分人罰鍰新臺幣（下
    同）46,800元，吊扣駕駛執照1年，並記違規點數3點等語。
二、原裁定意旨略以：(一)按汽車駕駛人飲用酒類後其吐氣所含酒
    精濃度超過每公升0.25毫克以上不得駕車，道路交通安全規
    則第114條第2款定有明文。又汽車駕駛人，駕駛汽車經測試
    檢定酒精濃度超過規定標準者，處1萬5千元以上6 萬元以下
    罰鍰，並當場移置保管車輛及吊扣駕駛執照1 年；汽車駕駛
    人，行經有燈光號誌管制之交岔路口闖紅燈，處新臺幣1千8
    百元以上5千4百元以下罰鍰；汽車駕駛人有道路交通管理處
    罰條例第53條第1 項之情形，除依原條款處罰鍰外，並記違
    規點數3點，道路交通管理處罰條例第35條第1 項第1款、第
    53條第1項、第63條第1項第3款分別定有明文。再94年2月5
    日公布，95年2月5日施行之行政罰法第26條規定，「一行為
    同時觸犯刑事法律及違反行政法上義務規定者，依刑事法律
    處罰之。但其行為應處以其他種類行政罰或得沒入之物而未
    經法院宣告沒收者，亦得裁處之。前項行為如經不起訴處分
    或為無罪、免訴、不受理、不付審理之裁判確定者，得依違
    反行政法上義務規定裁處之」，即所謂一事不二罰原則，探
    究其立法目的，無非以一行為同時觸犯刑事法律及違反行政
    法上義務規定時，由於刑罰與行政罰同屬不法行為之制裁，
    而刑罰之懲罰作用較強，依刑事法律處罰即足資警惕，實無
    一事二罰再處行政罰之必要，但罰鍰以外之沒入或其他種類
    行政罰，因兼具維護公共秩序之作用，為達行政目的，行政
    機關仍得併予裁處。故汽車駕駛人酒後駕車時，如同時觸犯
    刑法第185條之3之公共危險罪者，道路交通主管機關除依上
    開行政罰法第26條第1 項但書規定，處以其他種類行政罰外
    ，關於罰鍰部分，即應依行政罰法第26條、道路交通管理處
    罰條例第10條等規定移送地方法院檢察署處理，其後非有行
    政罰法第26條第2 項所定不起訴等事由，不得裁處行為人罰
    鍰。而上開行政罰法第26條第2 項雖以應受行政罰之行為如
    經不起訴處分或為無罪、免訴、不受理、不付審理之裁判確
    定者，始得另為裁決處罰，未明文包括緩起訴處分在內，但
    行為人於緩起訴處分期滿前，該緩起訴處分尚不具實質之確
    定力，原處分機關如逕為裁決，行為人有同時遭到行政處罰
    及刑事訴追之危險，解釋上行政罰法第26條第2 項之規定應
    包括緩起訴處分之情形在內，因此酒後駕車同時觸犯公共危
    險犯行時，行為人如經緩起訴處分者，原處分機關自不得就
    同一事由裁處行為人罰鍰處分。(二)受處分人於95年7 月21日
    晚間，在新竹市○○路附近某小吃店內飲用酒類後，達不能
    安全駕駛動力交通工具之程度，仍於翌日凌晨2 時許，騎乘
    車號TV6-952號輕型機車上路，於同日凌晨2時17分許，行經
    新竹縣竹北市○○街與光明六路口時闖紅燈，經警方攔停後
    ，另測得其吐氣所含酒精濃度達每公升0.62毫克，嗣其酒後
    駕車部分，經臺灣新竹地方法院檢察署檢察官偵查後，以其
    觸犯刑法第185條之3之公共危險罪，於95年7 月23日以95年
    度速偵字第1288號為緩起訴處分，期間為1 年，並應於緩起
    訴處分確定後1 個月內，向財團法人現代婦女教育基金會支
    付3 萬元等情，業經受處分人於原審審理時供承明確，並有
    臺灣新竹地方法院檢察署95年度速偵字第1288號全卷影本在
    卷可稽，堪認受處分人確於上開實地有闖紅燈及酒精濃度超
    過規定標準仍騎乘機車之事實。(三)受處分人固以上開理由置
    辯，認為原處分機關應就其無照駕駛部分處罰，而非裁決吊
    扣駕駛執照云云，惟已領有大貨車駕駛執照者，得駕駛小型
    車、輕型機器腳踏車，道路交通安全規則第61條第1項第3款
    定有明文。本件受處分人已考領大貨車駕駛執照，業經受處
    分人供陳明確，並有汽車駕駛人查詢表1 紙在卷可佐，則受
    處分人雖未領有輕型機車駕駛執照，依法仍得騎乘輕型機車
    上路，尚與無照駕駛輕型機車之情形不同，而吊扣駕駛執照
    之規定，係就相關違規行為對道路交通秩序之維持與道路交
    通安全產生較大之影響者之規範，用以限制該人繼續駕車行
    駛道路之權利，屬於駕駛行為之限制，並不因所持駕駛執照
    種類不同而有所差異，故受處分人既領有大貨車駕駛執照，
    於酒精濃度超過規定之標準仍然騎車上路，依法仍應為吊扣
    駕駛執照之處罰，是受處分人上開所辯，顯有誤會，無足採
    信。(四)綜上，受處分人所辯並無理由，其於上開時地駕車行
    經有燈光號誌管制之交岔路口闖紅燈及經測試檢定酒精濃度
    超過規定標準之違規行為均堪認定，原處分機關依道路交通
    管理處罰條例第35條第1項第1款、第53條第1項、第63條第1
    項之規定，裁處受處分人罰鍰46,800元，吊扣駕駛執照1 年
    ，並記違規點數3 點，固非無見。然受處分人於上開時地駕
    車經測試檢定酒精濃度超過規定標準之違規行為，同時觸犯
    刑法公共危險之同一案件，既先經檢察官為緩起訴處分，在
    緩起訴處分期間尚未期滿而無實質確定前，新竹市監理站即
    就同一事件對受處分人裁處罰鍰，依上開說明，該部分之裁
    決顯與行政罰法第26條第2 項一事不二罰之規定有違，雖受
    處分人之異議並無理由，然上開裁決既存有上開瑕疵，仍屬
    不當，該裁決處分自應予以撤銷，而吊扣駕駛執照屬於行政
    罰法第26條第1 項但書所稱其他種類行政罰，仍得裁處之，
    故依道路交通管理處罰條例第35條第1項第1款、第53條第1
    項及第63條第1項第3款之規定，裁處受處分人闖紅燈罰鍰2,
    700元，並記違規點數3點，又經測試酒精濃度超過標準，吊
    扣其駕駛執照1年等語。
三、抗告意旨略以：按違反行政法上義務之處罰，以行為時之法
    律或自治條例有明文規定者為限，行政罰法第4 條定有明文
    。查大貨車駕駛執照、自小客車駕駛執照，乃至重型機車、
    輕型機車之考照條件、考試內容均不相同，雖領有大貨車駕
    駛執照者當然可以騎乘輕型機車，但法無明定酒精濃度超過
    標準值而騎乘輕型機車，可以吊扣抗告人賴以維生之大貨車
    駕駛執照，是項裁罰有手段與目的之顯不相當，違反比例原
    則，請依法撤銷原處分及原裁定關於吊扣抗告人駕駛執照1
    年之處分等語。
四、經查：
    (一)按汽車駕駛人，行經有燈光號誌管制之交岔路口闖紅燈，
      處新臺幣1千8百元以上5千4百元以下罰鍰；汽車駕駛人有
      道路交通管理處罰條例第53條第1 項之情形，除依原條款
      處罰鍰外，並記違規點數3 點，道路交通管理處罰條例第
      53條第1 項、第63條第1項第3款，分別定有明文。又按道
      路交通安全規則第114條第2款規定，飲酒後其吐氣所含酒
      精濃度超過每公升0.25毫克以上者，不得駕車。汽車駕駛
      人，駕駛汽車經測試檢定，有酒精濃度超過規定標準者，
      處1萬5千元以上6 萬元以下罰鍰，並當場移置保管其車輛
      及吊扣其駕駛執照1年，道路交通管理處罰條例第35條第1
      項第1 款亦有明文。再者，道路交通管理處罰條例所規定
      之汽車，係指在道路上不依軌道或電力架線而以原動機行
      駛之車輛，包括機器腳踏車在內，此為道路交通管理處罰
      條例第3條第8款及依據道路交通管理處罰條例第92條規定
      授權制定之道路交通安全規則第2條第1項第1款所明定。
    (二)查抗告人於95年7 月21日晚間，在新竹市○○路附近某小
      吃店內引用酒類後，達不能安全駕駛動力交通工具之程度
      ，仍於翌日凌晨2時許，騎乘車號TV6-952號輕型機車上路
      ，於同日凌晨2 時17分許，行經新竹縣竹北市○○街與光
      明六路口時闖紅燈，經警方攔停後，另測得其吐氣所含酒
      精濃度達每公升0.62毫克，嗣其酒後駕車部分，經臺灣新
      竹地方法院檢察署檢察官偵查後，以其觸犯刑法第185 條
      之3之公共危險罪，於95年7月23日，以95年度速偵字第12
      88號為緩起訴處分，期間為1 年，並應於緩起訴處分確定
      後1個月內，向財團法人現代婦女教育基金會支付3萬元等
      情，業經抗告人於原審審理時供承明確，並有新竹地方法
      院檢察署95年度速偵字第1288號全卷影本在卷可稽，是抗
      告人於上開時地有闖紅燈及酒精濃度超過規定標準仍騎乘
      機車之事實，已堪認定。
    (三)抗告人雖於原審聲明異議辯稱：原處分機關應就其無照駕
      駛部分處罰，而非裁決吊扣駕照執照云云，惟已領有大貨
      車駕駛執照者，得駕駛小型車、輕型機器腳踏車，道路交
      通安全規則第61條第1項第3款定有明文。本件抗告人已考
      領大貨車駕駛執照，業經抗告人供陳明確，並有汽車駕駛
      人查詢表1紙在卷可佐 (原審卷第21頁)，則抗告人雖未領
      有輕型機車駕駛執照，依法仍得騎乘輕型機車上路，尚無
      依無照駕駛之規定處罰之餘地。惟關於吊扣駕照之規定，
      按94年12月14日修正之道路交通管理處罰條例第68條之規
      定（此新修正條文，經總統於94年12月14日以華總一義字
      第09400199321號令修正公布，並經行政院於95年2月27日
      以院臺交字第0950082829號令發布定95年3月1日起施行）
      ，「汽車駕駛人，因違反本條例及道路交通安全規則之規
      定，受吊銷駕駛執照處分時，吊銷其持有各級車類之駕駛
      執照」，此一條文修正之立法意旨係限縮原條文之適用範
      圍，不包括吊扣駕照，以維護駕駛人營生（見卷附之立法
      院第6屆第2會交通委員會第3次全體會議紀錄)，是依修正
      後之道路交通管理處罰條例第68條規定，就抗告人酒精濃
      度超過標準之違規駕駛行為，處分機關僅能將其所領之輕
      型機車駕駛執照依法予以吊扣，而不及於其餘所領有大貨
      車駕駛執照，惟因抗告人並未領有輕型機車駕駛執照，故
      依法應無庸為吊扣處分。從而，本件依新修正之道路交通
      管理處罰條例第68條規定，即不得於抗告人駕駛機車有違
      反道路交通管理處罰條例第35條第1項第1款規定之違規行
      為，因已無機車駕駛執照可資吊扣進而吊扣其大貨車駕駛
      執照，抗告人此部分抗告理由，自屬可採。
五、綜上所述，本件抗告人有駕駛機車時闖紅燈及酒精濃度超過
    規定標準之違規行為，事證明確，足堪認定，原審就此部分
    認定應依道路交通管理處罰條例第35條第1項第1款、第53條
    第1項、第63條第1 項，裁處抗告人罰鍰2,700元，並記違規
    點數3 點，並認檢察官為緩起訴與本案裁處具有一事不二罰
    性質，而撤銷該部分裁決，固無違誤，惟就裁處吊扣抗告人
    大貨車駕駛執照1 年之裁罰部分，與上揭新修正之道路交通
    管理處罰條例第68條規定意旨，尚屬不符，原審就吊扣抗告
    人小貨車駕駛執照1 年之裁處，予以維持，尚有可議，抗告
    人提起本件抗告為有理由，自應由本院將原處分裁定撤銷，
    並因抗告人本件事證已屬明確，無再發回調查之必要，爰由
    本院將原處分及原裁定均予以撤銷，依道路交通管理處罰條
    例第35條第1項第1款、第53條第1項、第63條第1項規定及違
    反道路交通管理事件統一裁罰基準表，裁罰抗告人如主文第
    二項所示，以資適法。
據上論結，應依道路交通管理處罰條例第89條、第35條第1 項、
第53條第1項、第63條第1項，道路交通案件處理辦法第26條，刑
事訴訟法第413條，裁定如主文。
中　　華　　民　　國　　96　　年　　4 　　月　　30　　日
                  交通法庭審判長法　官  吳昭瑩
　　　　　　　　　　　　　　　　法  官  李正紀
　　　　　　　　　　　　　　　　法  官  李釱任
以上正本證明與原本無異。
不得再抗告。
                                書記官  洪秋帆
中　　華　　民　　國　　96　　年　　5 　　月　　4 　　日
